臺灣臺北地方法院民事判決　　　　　　　95年度訴字第1494號
原　　　告　台新國際商業銀行股份有限公司
法定代理人　戊○○
訴訟代理人　庚○○
　　　　　　己○○
　　　　　　壬○○
被　　　告　甲○○
兼法定代理人乙○○
被　　　告　丙○○
訴訟代理人　乙○○
被　　　告　丁○○
共　　　同
訴訟代理人　劉永培律師
複代理人　　辛○○
　　　　　　　　　　　　之1
上列當事人間請求清償借款事件，本院於九十六年一月二十六日
言詞辯論終結，判決如下：
    主  文
原告之訴及假執行之聲請均駁回。
訴訟費用由原告負擔。
    事實及理由
一、按當事人得以合意定第一審管轄法院。但以關於由一定法律
    關係而生之訴訟為限。前項合意，應以文書證之，民事訴訟
    法第24條定有明文。本件雙方當事人於系爭授信約定書第13
    條約定因本約定致涉訴訟時，合意以臺北地方法院為第一審
    管轄法院。顯見兩造當事人間有定本院為第一審管轄法院之
    合意存在，是本院有管轄權，合先敘明。
二、原告主張：緣訴外人湯媚華於民國（下同）83年5月13日邀
    同被繼承人湯林秀蘭、訴外人鄭美芳為連帶保證人，向其借
    用新台幣（下同）1,440,000元、1,185,000元2筆房屋貸款
    ，合計2,625,000元。詎料，訴外人湯媚華竟自88年1月13日
    起即未依約清償本息，屢經催討均置之不理，依兩造間之消
    費借貸契約，其已喪失期限利益視為全部到期，經原告向臺
    灣高雄地方法院民事執行處聲請強制執行，拍賣訴外人湯媚
    華所提供擔保借款之抵押物，並經該院以90年度執吉字第
    4605 1號強制執行事件拍定在案，原告因此受償部分款項，
    尚餘2,085,247元未受清償。因被繼承人湯林秀蘭已於87年5
    月10日死亡，被告等人既為湯林秀蘭之法定繼承人，且未辦
    理拋棄繼承，對於被繼承人之連帶債務，自應負連帶清償責
    任等語。並聲明：(一)被告應連帶給付原告2,085,247元，及
    自91年12月18日起至清償日止，按年息10.7％計算之利息，
    暨自92年1月19日起，按上開利率20％計算之違約金。(二)原
    告願供擔保，聲請宣告假執行。
三、被告則以：被告等人否認上開「中長期放款借據暨約定書」
    上被繼承人湯林秀蘭簽名及印文之真正，依舉證責任分擔之
    原則，原告自應就其所提出「中長期放款借據暨約定書」上
    關於被繼承人「湯林秀蘭」簽名及印文之真正，負舉證責任
    。如原告未能舉證明訴外人湯林秀蘭有簽具系爭「中長期放
    款借據暨約定書」並同意負連帶保證責任之事實，則系爭連
    帶保證契約顯未成立，自難謂訴外人湯林秀蘭應就訴外人湯
    媚華之系爭借款負連帶清償責任等語，資為抗辯，並聲明(一)
    原告之訴駁回。(二)被告願供擔保，聲請宣告免為假執行。
四、按當事人主張有利於己之事實者，就其事實有舉證之責任。
    又私文書經本人或其代理人簽名、蓋章或按指印或有法院或
    公證人之認證者，推定為真正。民事訴訟法第277條、第358
    條第1項分別定有明文。本件原告主張被繼承人湯林秀蘭有
    擔任借款人湯媚華向原告借款債務之連帶保證人，無非係以
    被繼承人湯林秀蘭曾在「中長期放款借據暨約定書」連帶保
    證人欄位處簽名及蓋章為據，惟被告等人否認系爭借據暨約
    定書上簽名及印文之真正，則該簽名及印文均屬真正之事實
    ，屬於有利於原告之事實，自應由原告負舉證之責，惟查：
（一）依被告提出被繼承人湯林秀蘭之戶籍資料所示，被繼承人
      湯林秀蘭之教育程度為不識字，一般而言，被繼承人湯林
      秀蘭應不會書寫文字或姓名。再參酌本院向中華郵政股份
      有限公司調取被繼承人湯林秀蘭於台北松山郵局之開戶資
      料，該資料中之「湯林秀蘭」之簽名字跡及印文，亦與本
      件系爭借款暨約定書中之簽名字跡明顯不同，顯非同一人
      書寫或由同一顆印章所蓋印。至於79年3月5日郵政存簿儲
      金更換事項記要原本上「湯林秀蘭」之簽名及印文，雖經
      本院送請求法務部調查局鑑定，鑑定結果仍無法確定為同
      一人書寫或由同一顆印章所蓋印之印文，此有該局於96年
      4 月25日以調科貳字第0960017 1400號鑑定通知書在卷可
      稽。至此，並無法證明系爭借據暨約定書上之簽名及印文
      之真正。
（二）至於原告陳稱，本件系爭借款暨保證契約之對保人員表示
      ，如果碰到不識字之債務人，會先寫一次債務人之姓名，
      再請他照樣抄寫姓名，但本件是否如此，因時間太久，所
      以不記得等語（參照本院96年1月26日庭訊筆錄所載），
      足證本件系爭之對保人員，亦無法證明系爭借據暨約定書
      上「湯林秀蘭」之簽名，確為被繼承人湯林秀蘭所親自書
      寫。
（三）稽諸上情，本件原告並無法證明系爭中長期放款借據上，
      連帶保證人欄位關於「湯林秀蘭」簽名及印文之真正，則
      被繼承人湯林秀蘭是否確有擔任主債務人即借款人湯媚華
      之連帶保證人，並非無疑，非遽得採信。
五、綜上所述，本件原告以被繼承人湯林秀蘭於系爭中長期放款
    借據上連帶保證人欄位簽名、用印，表示同意擔任主債務人
    湯媚華之連帶保證人，並對主債務人對原告之借款債務，負
    連帶清償之責。惟被告等人否認系爭中長期放款借據上「湯
    林秀蘭」簽名及印章之真正，而原告亦未能舉證證明該簽名
    及印文之真正，則湯林秀蘭是否確有擔任湯媚華之連帶保證
    人一節，即無得證明真正。從而，原告以被告等人為被繼承
    人湯林秀蘭之繼承人，依湯林秀蘭應負之連帶保證法律關係
    ，訴請被告等人應連帶給付原告2,085,247元，及自91年12
    月18日起至清償日止，按年息10.7％計算之利息，暨自92
    年1月19日起，按上開利率20％計算之違約金，即屬無據，
    為無理由，應予駁回。原告既受敗訴判決，其假執行之聲請
    即失所依據，應併予駁回。
六、兩造其餘之攻擊或防禦方法及未經援用之證據，經本院斟酌
    後，認為均不足以影響本判決之結果，自無逐一詳予論駁之
    必要，併此敘明。
七、結論：
    本件原告之訴為無理由，依民事訴訟法第78條，判決如主文
    。
中　　華　　民　　國　　96　　年　　5 　　月　　31　　日
                  民事第五庭    法　官　陶亞琴
以上正本係照原本作成
如對本判決上訴，須於判決送達後20日內向本院提出上訴狀
中　　華　　民　　國　　96　　年　　5　 　月　　31　　日
                    　　　　　　書記官　林詩元
